---
title: "Dalex_R_Practice"
author: "m.oka"
date: "6/11/2020"
output:
  html_document: default
  pdf_document: default
---

# 5 Data sets and models

## 5.1 Sinking of the RMS Titanic

- ライブラリインポート
```{r}
library('DALEX')
```

- Titanic Data確認  
- DALEXにはtitanicデータセットが入っている。
```{r}
head(titanic, 2)
```

### 5.1.1 Data exploration

- データ構造確認
```{r}
summary(titanic)
```

- 欠損値補完
```{r}
# age
titanic$age[is.na(titanic$age)] = 30 # NAに30を入れる
# country
titanic$country <- as.character(titanic$country) # データ型を文字列に
titanic$country[is.na(titanic$country)] = 'X' # NAに'X'を代入
titanic$country <- factor(titanic$country) # country列のベクトル化
# fare：クラスの平均値で補完
titanic$fare[is.na(titanic$fare) & titanic$class == '1st'] = 89
titanic$fare[is.na(titanic$fare) & titanic$class == '2nd'] = 22
titanic$fare[is.na(titanic$fare) & titanic$class == '3rd'] = 13
# sibsp、parch：0で補完
titanic$sibsp[is.na(titanic$sibsp)] = 0
titanic$parch[is.na(titanic$parch)] = 0
```

- 欠損値補完がされたかを確認
```{r}
summary(titanic)
```

### 5.1.2 Logistic regression model

- survivedがyesを予測するモデルを作成
```{r}
library('rms')
set.seed(1313)
titanic_lmr_v6 <- lrm(survived == 'yes' ~ gender + rcs(age) + class + sibsp + parch + fare + embarked, titanic)
titanic_lmr_v6
```

### 5.1.3 Random forest model

```{r}
library("randomForest")
set.seed(1313)
```

- ランダムフォレスト（説明変数７つ）モデル作成
```{r}
titanic_rf_v6 <- randomForest(survived ~ class + gender + age + sibsp + 
         parch + fare + embarked, data = titanic)
titanic_rf_v6
```

- ランダムフォレスト（説明変数３つ）モデル作成
```{r}
titanic_rf_v3 <- randomForest(survived ~ class + gender + age, data = titanic)
titanic_rf_v3
```

### 今後の説明はすべてtitanic_rf_v6のため、5.1.4, 5.1.5は省略

### 5.1.6 Model predictions

- johny_dのデータを作成
```{r}
johny_d <- data.frame(
            class = factor("1st", levels = c("1st", "2nd", "3rd", "deck crew",
                        "engineering crew", "restaurant staff", "victualling crew")),
            gender = factor("male", levels = c("female", "male")),
            age = 8,
            sibsp = 0,
            parch = 0,
            fare = 72,
            embarked = factor("Southampton", levels = c("Belfast",
                        "Cherbourg","Queenstown","Southampton"))
)
```

- ロジスティック回帰で予測
```{r}
pred_lmr <- predict(titanic_lmr_v6, johny_d, type = 'fitted')
pred_lmr
```

- ランダムフォレスト（説明変数６つ）で作成
```{r}
predict(titanic_rf_v6, johny_d ,type = 'prob')
```

### 5.1.7 Model adapters

- 後に使うhenryデータを作成
```{r}
henry <- data.frame(
         class = factor("1st", levels = c("1st", "2nd", "3rd", "deck crew", 
                     "engineering crew", "restaurant staff", "victualling crew")),
         gender = factor("male", levels = c("female", "male")),
         age = 47,
         sibsp = 0,
         parch = 0,
         fare = 25,
         embarked = factor("Cherbourg", levels = c("Belfast",
                           "Cherbourg","Queenstown","Southampton"))
)
henry
```


# 7 Break-down Plots for Additive Attributions

## 7.5 Code snippets for R

- モデルの呼び出し
```{r}
library('randomForest')
explain_rf_v6 <- archivist::aread('pbiecek/models/6ed54') 
explain_rf_v6
```

- データ呼び出し
```{r}
library('DALEX')
henry <- archivist::aread('pbiecek/models/a6538')
henry
```

- 予測
```{r}
predict(explain_rf_v6, henry)
```

### 7.5.1 Basic use of the variable_attribution() function

- DALEX::variable_attribution()でBDPlotを行う
```{r}
# 重要度計算
bd_rf <- variable_attribution(explain_rf_v6, new_observation = henry, type = 'break_down')
bd_rf
```
```{r}
# plotする
plot(bd_rf)
```


### 7.5.2 Advanced use of the variable_attribution() function

- 順序をorderで指定
```{r}
bd_rf_order <- variable_attribution(explain_rf_v6, new_observation = henry, type = 'break_down', order = c('class', 'age', 'gender', 'fare', 'parch', 'sibsp', 'embarked'))
bd_rf_order
```

- 表示する説明変数を３つに絞ってplot
```{r}
plot(bd_rf_order, max_features = 3)
```


# 8 Break-down Plots for Interactions (iBreak-down Plots)

## 8.5 Code snippets for R

- モデルの呼び出し
```{r}
library('randomForest')
explain_rf_v6 <- archivist::aread('pbiecek/models/6ed54') 
explain_rf_v6
```

- データ呼び出し
```{r}
library('DALEX')
henry <- archivist::aread('pbiecek/models/a6538')
henry
```

- 予測
```{r}
predict(explain_rf_v6, henry)
```

- DALEX::variable_attribution()でiBDPlotを行う
```{r}
library('DALEX')
bdi_rf <- variable_attribution(explain_rf_v6, new_observation = henry, type = 'break_down_interactions')
bdi_rf
```

```{r}
plot(bdi_rf)
```

# 9 Shapley Additive Explanations (SHAP) and Average Variable Attributions

## 9.5 Code snippets for R

- モデルの呼び出し
```{r}
library('randomForest')
explain_rf_v6 <- archivist::aread('pbiecek/models/6ed54') 
explain_rf_v6
```

- データ呼び出し
```{r}
library('DALEX')
henry <- archivist::aread('pbiecek/models/a6538')
henry
```

- 予測
```{r}
predict(explain_rf_v6, henry)
```

- DALEX::variable_attribution()でSHAPのPlotを行う
```{r}
# 説明変数は、25のランダムな順番（B=25）
shap_henry <- variable_attribution(explain_rf_v6, henry, type = 'shap', B = 25)
shap_henry
```

```{r}
plot(shap_henry)
```


- 箱ひげ図非表示
```{r}
plot(shap_henry, show_boxplots = FALSE)
```

# 10 Local Interpretable Model-agnostic Explanations (LIME)

## 10.6 Code snippets for R

### 10.6.1 The lime package

- 分類で使用することを明示し、randomForestでlime functionを作成
```{r}
library('lime')
model_type.randomForest <- function(x, ...) 'classification'
model_type.randomForest
```

- limeの計算に必要なobjectを作成
- johny_dのデータを使用
```{r}
lime_rf <- lime(titanic[, colnames(johny_d)], titanic_rf_v6)
lime_rf
```

- 説明オブジェクトを作成
- n_featuresでK-LASSOを指定（？？？？）、n_permutationsで人口データの数を指定
```{r}
lime_expl <- lime::explain(johny_d, lime_rf, labels = 'yes', n_features = 4, n_permutations = 1000)
lime_expl
```

- 重要な特徴量をプロット
```{r}
plot_features(lime_expl)
```

### 10.6.2 The localModel package

```{r}
library('localModel')

explainer_titanic_rf <- DALEX::explain(model = titanic_rf_v6, data = titanic[,colnames(johny_d)])
local_model_rf <- individual_surrogate_model(explainer_titanic_rf, johny_d, size = 1000, seed = 1313)
local_model_rf
```

```{r}
plot(local_model_rf)
```


### 10.6.3The iml package

```{r}
library('iml')

iml_rf = Predictor$new(titanic_rf_v6, data=titanic[, colnames(johny_d)])
iml_glass_model <- LocalModel$new(iml_rf, x.interest = johny_d, k = 6)
iml_glass_model
```

```{r}
plot(iml_glass_model)
```

## 11 Ceteris-paribus Profiles

## 11.6 Code snippets for R

```{r}
library('rms')
explain_lmr_v6 <- archivist::aread('pbiecek/models/34e19')

library('randomForest')
explain_rf_v6 <- archivist::aread('pbiecek/models/6ed54')

library('DALEX')
henry <- archivist::aread('pbiecek/models/a6538')
henry
```

### 11.6.1 Basic use of the individual_profile function

```{r}
library('DALEX')
cp_titanic_rf <- individual_profile(explain_rf_v6, new_observation =  henry)
cp_titanic_rf
```

```{r}
library('ggplot2')
plot(cp_titanic_rf, variables = c('age', 'fare')) + ggtitle('For the random forest model and the titanic dataset')
```



```{r}
plot(cp_titanic_rf, variables = c('class', 'embarked'), variable_type = 'categorical') + 
  ggtitle("Ceteris Paribus profile", "For the random forest model and the titanic dataset")
```


### 11.6.2 Advanced use of the individual_profile function

```{r}

```







