# 第1章　一変量データの記述

## 1.4 一変量データの扱い方


### Excelファイル読み込み

```{r}
library(openxlsx)
sampledata <- read.xlsx('sampledata.xlsx', sheet = 1)
head(sampledata, 5)
```

### mathデータの抽出

```{r}
math <- sampledata$math
length(math)
```

### mathデータの確認

```{r}
math
```

```{r}
math[14]
```

### ヒストグラムの表示

```{r}
hist(math)
```

- 相対度数を表示

```{r}
hist(math, probability = TRUE)
```

### 平均

```{r}
mean(math)
```

### 不偏分散

```{r}
var(math)
```

### 標準偏差（不偏分散の平方根）

```{r}
sd(math)
```

### 標準偏差（分散の平方根）

```{r}
sqrt(var(math)*(length(math)-1)/length(math))
```

### 幾何平均

```{r}
x <- c(1.2, 1.1, 1.05) # c()：数字を並べてベクトル化
prod(x)^(1/length(x)) # prod(x)はxの要素をすべて掛け算する関数
```

### 調和平均

```{r}
v <- c(60, 20)
1/mean(1/v) # 逆数の平均の逆数＝調和平均
```


## 1.5 階級数の決め方

### スタージェスの公式

$k = 1 + \log_{2}n$

```{r}
hist(math, breaks = 'Sturges')
```

### 区切りの数を指定

```{r}
hist(math, breaks = 18)
```


### 階級の幅を詳細に指定

```{r}
hist(math, breaks = seq(0, 100, 10)) # 0から100まで10刻み
```

## 1.7 分位点と箱ひげ図

### 中央値（ｎが奇数のとき）

```{r}
score <- c(56, 78, 90)
median(score)
```

### 中央値（ｎが偶数のとき）

```{r}
score <- c(56, 78, 81, 90)
median(score)
```

### 四分位点

```{r}
quantile(math)
```


### IQR：四分位偏差（第一四分位点と第三四分位点 の差Q3-Q1）

```{r}
IQR(math)
```

### 箱ひげ図

```{r}
boxplot(math)
```

### irisデータでboxplot

#### データの中身を確認

```{r}
head(iris)
```

#### データの構造を表示

```{r}
str(iris)
```

#### irisのいち列目から３列目までを箱ひげ図にする

```{r}
boxplot(iris[, 1:3])
```


## 1.8 モード（最頻値）

### 最頻値を求める方法  

- モードのパッケージ：modeest
- 以下のようにする

```{r}
names(which.max(table(math)))
```


- table(x)：出現回数の確認

```{r}
table(math)
```


- which.max(x)：xの中で最大値を返すメソッド

```{r}
which.max(table(math))
```

- names(x)：ラベルを返す

```{r}
names(sampledata)
```


## 1.9 欠損値の扱いなど

```{r}
NA + 1
```

```{r}
mean(NA)
```

```{r}
NA == 1
```

```{r}
NA != 1
```

```{r}
a <- 1
```

```{r}
a == 1
```

```{r}
a != 1
```

- TRUEは1と同じ

```{r}
TRUE + 1
```

- FALSEは1と同じ

```{r}
FALSE + 1
```

### 欠損値はデフォルトで読み飛ばされる

```{r}
math_na <- read.xlsx('sampledata.xlsx', sheet = 2)
math_na
```

```{r}
mean(math_na$math_na)
```

### 欠損値を追加して実験

```{r}
math_na2 <- c(NA, math_na$math_na)
math_na2
```

- 欠損値があると値がNAになる

```{r}
mean(math_na2)
```

- 欠損値を削除するオプションを指定

```{r}
mean(math_na2, na.rm = TRUE)
```

- 欠損値を見つける

```{r}
head(is.na(math_na2))
```


## 1.10 章末問題

### 問題1-1

- 女性の変動係数

```{r}
5.56 / 158.23
```

- 男性の変動係数

```{r}
5.63 / 171.58
```

女性の変動係数のほうが大きいので、ばらつきも女性のほうが大きい。


### 問題1-2

```{r}
x <- c(2, 5, 11, 7, 9)
```

- 算術平均

```{r}
mean(x)
```

- 幾何平均

```{r}
prod(x) ^ (1 / length(x))
```

- 調和平均：逆数の平均の逆数

```{r}
1 / mean(1/x)
```

- 不偏分散

```{r}
var(x)
```

```{r}
sd(x)
```


### 問題1-3

```{r}
x <- c(34, 56, 32, 15, 49)
x
```

- 平均偏差

```{r}
mean(abs(x - mean(x)))
```

- 標準偏差

```{r}
sqrt( var(x) * (length(x) - 1) / length(x) )
```


### 問題1-4

```{r}
mean <- c(65, 59, 62)
n <- c(500, 750, 690)
sum(mean * n) / sum(n) 
```

### 問題1-5

```{r}
height <- c(1.718, 1.672, 1.809)
weight <- c(74.4, 56.3, 93.2)
bmi <- weight / height^2
bmi
```

### 問題1-6

```{r}
x <- c(3, 4, 8, 11, 7)
```

- 不偏分散の平方根

```{r}
sd(x)
```

- 標準偏差

```{r}
sqrt( sd(x)^2 * ((length(x) - 1) / length(x)) )
```


### 問題1-7

```{r}
x <- c(40, 85)
z <- (x - mean(x)) / sqrt( var(x) * (length(x) - 1) / length(x) )
50 + 10 * z
```

### 問題1-8

- rnorm(n個, 平均 ,標準偏差)で正規乱数（正規分布に従う乱数）を発生させる

```{r}
x <- rnorm(100, 50, 10)
hist(x)
```

### 問題1-9

```{r}
y <- rnorm(100, 50, 5)
boxplot(x, y)
```

```{r}
IQR(x)
IQR(y)
```


### 問題1-10

```{r}
x <- rnorm(5, 170, 10)
y <- c(500, x)
print('mean x y')
print(mean(x))
print(mean(y))
print('median x y')
median(x)
median(y)
```

### 問題1-11

- mad関数を使うと外れ値の影響を受けにくい推定ができる

```{r}
print('mad')
mad(x)
mad(y)
print('sd')
sd(x)
sd(y)
```


### 問題1-12

```{r}
z <- (math - mean(math)) / sqrt( var(math) * (length(math) - 1) / length(math) )
```


- 歪度  
  マイナスだと右に、プラスだと左に偏っている
  
```{r}
mean(z^3)
```

- 尖度

```{r}
mean(z^4)-3
```











