# 第1章　一変量データの記述

## 1.4 一変量データの扱い方


### Excelファイル読み込み

```{r}
library(openxlsx)
sampledata <- read.xlsx('sampledata.xlsx', sheet = 1)
head(sampledata, 5)
```

### mathデータの抽出

```{r}
math <- sampledata$math
length(math)
```

### mathデータの確認

```{r}
math
```

```{r}
math[14]
```

### ヒストグラムの表示

```{r}
hist(math)
```

- 相対度数を表示

```{r}
hist(math, probability = TRUE)
```

### 平均

```{r}
mean(math)
```

### 不偏分散

```{r}
var(math)
```

### 標準偏差（不偏分散の平方根）

```{r}
sd(math)
```

### 標準偏差（分散の平方根）

```{r}
sqrt(var(math)*(length(math)-1)/length(math))
```

### 幾何平均

```{r}
x <- c(1.2, 1.1, 1.05) # c()：数字を並べてベクトル化
prod(x)^(1/length(x)) # prod(x)はxの要素をすべて掛け算する関数
```

### 調和平均

```{r}
v <- c(60, 20)
1/mean(1/v) # 逆数の平均の逆数＝調和平均
```


## 1.5 階級数の決め方

### スタージェスの公式

$k = 1 + \log_{2}n$

```{r}
hist(math, breaks = 'Sturges')
```

### 区切りの数を指定

```{r}
hist(math, breaks = 18)
```


### 階級の幅を詳細に指定

```{r}
hist(math, breaks = seq(0, 100, 10)) # 0から100まで10刻み
```

## 1.7 分位点と箱ひげ図

### 中央値（ｎが奇数のとき）

```{r}
score <- c(56, 78, 90)
median(score)
```

### 中央値（ｎが偶数のとき）

```{r}
score <- c(56, 78, 81, 90)
median(score)
```

### 四分位点

```{r}
quantile(math)
```


### IQR：四分位偏差（第一四分位点と第三四分位点 の差Q3-Q1）

```{r}
IQR(math)
```

### 箱ひげ図

```{r}
boxplot(math)
```

### irisデータでboxplot

#### データの中身を確認

```{r}
head(iris)
```

#### データの構造を表示

```{r}
str(iris)
```

#### irisのいち列目から３列目までを箱ひげ図にする

```{r}
boxplot(iris[, 1:3])
```


## 1.8 モード（最頻値）

### 最頻値を求める方法  

- モードのパッケージ：modeest
- 以下のようにする

```{r}
names(which.max(table(math)))
```


- table(x)：出現回数の確認

```{r}
table(math)
```


- which.max(x)：xの中で最大値を返すメソッド

```{r}
which.max(table(math))
```

- names(x)：ラベルを返す

```{r}
names(sampledata)
```


## 1.9 欠損値の扱いなど

```{r}
NA + 1
```

```{r}
mean(NA)
```

```{r}
NA == 1
```

```{r}
NA != 1
```

```{r}
a <- 1
```

```{r}
a == 1
```

```{r}
a != 1
```

- TRUEは1と同じ

```{r}
TRUE + 1
```

- FALSEは1と同じ

```{r}
FALSE + 1
```

### 欠損値はデフォルトで読み飛ばされる

```{r}
math_na <- read.xlsx('sampledata.xlsx', sheet = 2)
math_na
```

```{r}
mean(math_na$math_na)
```

### 欠損値を追加して実験

```{r}
math_na2 <- c(NA, math_na)
math_na2
```

- 欠損値があると値がNAになる

```{r}
mean(math_na2)
```

- 欠損値を削除するオプションを指定

```{r}
mean(math_na2, na.rm = TRUE)
```

