---
title: "時系列データ分析について"
output: html_notebook
---

- 参考  
  - [現場ですぐ使える時系列データ分析～データサイエンティストのための基礎知識](https://www.amazon.co.jp/dp/B00KNRL068/ref=cm_sw_em_r_mt_dp_FWCDFb1RJQY08)


# Chapter1　時系列データのリテラシー

- 時系列データとは  
    - 対象のある側面を特定の時間間隔で観測した結果の集まり
    
    
- 時系列データとヒストグラム  
    - 時系列データでヒストグラムを作ると、時間情報は無意味であるということになる  
    - 理由  
        ヒストグラム:確率分布の形状を調べて、同一な確率分布から独立に抽出した標本か調べる  
        時系列データは抽出順＝時間情報を情報源とする
        
        
- 時系列データのモデル化  
    1. 特定の時点の値が、過去の値に依存する分布  
        - 自己回帰モデル（ARモデル）
    1. 日々分布が変化する（分散を時間依存の関数で表す）  
        - 自己回帰条件付き分散不均一モデル（ARCHモデル） 
        - GARCHモデル


# Chapter2 時系列データの観察と要約


```{r}
library(dplyr)
library(ggplot2)
library(knitr)

opts_chunk$set(warning=FALSE, message=FALSE)
```

```{r}
exdata <- load("演習用データ/.Rdata")
price4 <- as.data.frame(price4)
price4 %>% head()
```

```{r message=FALSE}
attach(price4)
```

```{r}
par(family = "HiraKakuProN-W3", mfcol=c(2, 2))
plot(x5202, type="l", main="旭硝子")
plot(x4927, type="l", main="ポーラHD")
plot(x7272, type="l", main="ヤマハ")
plot(x4502, type="l", main="武田薬品")
```


#### 投資開始時点の株価を1に揃える

```{r}
par(family = "HiraKakuProN-W3", mfcol=c(2, 2))
plot(x5202/x5202[1], type="l", main="旭硝子")
plot(x4927/x4927[1], type="l", main="ポーラHD")
plot(x7272/x7272[1], type="l", main="ヤマハ")
plot(x4502/x4502[1], type="l", main="武田薬品")
```

#### 対数差収益率

$r_t＝logP_t－logP_{t－1}$

```{r}
# ％表示
par(family = "HiraKakuProN-W3", mfcol=c(2, 2))
plot(diff(log(x5202))*100,type="l",main="板硝子",xlab="Time",ylab="x5202")
plot(diff(log(x4927))*100,type="l",main="ポーラHD",xlab="Time",ylab="x4927")
plot(diff(log(x7272))*100,type="l",main="ヤマハ",xlab="Time",ylab="x7272")
plot(diff(log(x4502))*100,type="l",main="武田薬品",xlab="Time",ylab="x4502")
```

#### 縦軸のスケールをそろえる

```{r}
par(family = "HiraKakuProN-W3", mfcol=c(2, 2))
plot(diff(log(x5202))*100,type="l",main="板硝子",xlab="Time",ylab="x5202",ylim=range(diff(log(price4$x5202))*100))
plot(diff(log(x4927))*100,type="l",main="ポーラHD",xlab="Time",ylab="x4927",ylim=range(diff(log(price4$x5202))*100))
plot(diff(log(x7272))*100,type="l",main="ヤマハ",xlab="Time",ylab="x7272",ylim=range(diff(log(price4$x5202))*100))
plot(diff(log(x4502))*100,type="l",main="武田薬品",xlab="Time",ylab="x4502",ylim=range(diff(log(price4$x5202))*100))
```

