
# DALEX R Regression

# パッケージ準備
## パッケージ読み込み
```{r results = 'hide'}
library(dplyr) # dataframe操作
library(ForImp) # 欠損値の補完
library(caret) # train_test_split/dummyVars
library(tidyr) # 欠損値削除
library(rms) # ロジスティック回帰
library(randomForest) # ランダムフォレスト
library(ggplot2) #plot
set.seed(2020)
```


- [Medical Cost Personal Datasets](https://www.kaggle.com/mirichoi0218/insurance)

# データ用意
## データセット読み込み
```{r results = 'hide'}
df <- read.csv('insurance.csv', header=TRUE)
```

## df確認
```{r}
head(df)
```
## dfのshapeを確認
```{r}
dim(df)
```

## dfの欠損値を確認
```{r}
sapply(df, function(y) any(is.na(y)))
```

## データフレームの状況
```{r}
summary(df)
```

## 数値カラムとカテゴリカラムを抽出
```{r results = 'hide'}
numerical_features = c('age', 'bmi', 'charges')
categolical_features = c('sex', 'children', 'smoker', 'region')
```

## dfの分布を確認 
```{r}
hist(df[, numerical_features])
```


## インスタンスデータ作成
```{r}
kei <- data.frame(
         age = 18,
         sex = 'male',
         bmi = 33.770,
         children = 1,
         smoker = 'no', 
         region = 'southeast', 
         charges = 1725.55230
         )

keiko <- data.frame(
         age = 52,
         sex = 'female',
         bmi = 40.224,
         children = 3,
         smoker = 'yes', 
         region = 'southwest', 
         charges = 4106.0248168
         )
```


# データ前処理

## 数値カラムへの処理
```{r results = 'hide'}
# 中央値で補完、標準化
df_for_prep <- rbind(kei, keiko, df)
df_for_prep[, numerical_features] <- medianimp(df_for_prep[, numerical_features])
df_for_prep[, numerical_features] <- scale(df_for_prep[, numerical_features])
df_for_prep
```


## カテゴリカラムへの処理
```{r}
# missingで補完
df_for_prep[is.na(df_for_prep[, categolical_features])==TRUE, ] <- 'missing'
# One-Hot Encoding
dummy_model <- dummyVars(~., data = df_for_prep)
df_for_prep <- predict(dummy_model, df_for_prep) %>% as.data.frame()
```

```{r}
df_for_prep
```


```{r}
# 相関係数を確認
cor(df_for_prep)
```

```{r}
# 多重共線性があるsexmale, smorkyesを削除
# chargeとの相関係数が小さいchildren, regionを削除
df_for_prep <- df_for_prep[, c(-3, -5, -7, -8, -9, -10, -11)]
```


```{r}
dim(df_for_prep)
head(df_for_prep)
```

```{r}
# 前処理用dfからインスタンスデータ(kei,keiko)を抽出
df <- df_for_prep[c(-1, -2), ] %>% as.data.frame()
kei <- df_for_prep[1, ] %>% as.data.frame()
keiko <- df_for_prep[2, ] %>% as.data.frame()
```

## trainとtestに分割
```{r}
colnames(df)
ncol(df)
```


```{r}
set.seed(2020)
# 分割したレコード（今回は80%）の行番号を受け取る
# データの分布を維持したまま分割
train_index <- createDataPartition(df[, 5], p=0.8, list=FALSE)
```

```{r results = 'hide'}
train <- df[train_index, ]
test <- df[-train_index, ]
```

```{r}
X_train <- train[, -5]
y_train <- train$charges %>% as.data.frame()
colnames(y_train) <- 'charges'
X_test <- test[, -5]
y_test <- test$charges %>% as.data.frame()
colnames(y_test) <- 'charges'
```


```{r}
y_train
```

```{r}
dim(df)
dim(X_train)
dim(y_train)
dim(X_test)
dim(y_test)
```

## モデル作成〜予測（ロジスティック回帰）

```{r}
# ロジスティック回帰
reg_lr <- lm(charges ~ ., data = train)
summary(reg_lr)
```


```{r}
pred_reg_lr <- predict(reg_lr, X_test) %>% as.data.frame()
pred_reg_lr %>% head()
```

```{r}
rmse <- pred_reg_lr - y_test
rmse
```


## モデル作成〜予測（ランダムフォレスト）

```{r}
dim(df)
dim(X_train)
dim(y_train)
dim(X_test)
dim(y_test)
```


```{r}
# mtry（使用する特徴量の数）をグリッドサーチ
# set.seed(2020)
# tuneRF(X_train, y_train, doBest = T)
```

```{r}
reg_rf <- randomForest(charges ~ ., data = train)
reg_rf
```

```{r}
importance(reg_rf)
```


## 予測
```{r results='hide'}
pred_reg_rf <- predict(reg_rf, test) %>% as.data.frame()
pred_reg_rf %>% head()
```

## つくったデータで予測
```{r}
kei
keiko
```


```{r}
predict(reg_lr, kei[, -10])
```

```{r}
predict(reg_lr, keiko[, -10])
```


```{r}
predict(reg_rf, kei[, -10])
```

```{r}
predict(reg_rf, keiko[, -10])
```


# インスタンスレベルでの分析

## Explainer作成
```{r}
exp_reg_lr <- DALEX::explain(model = reg_lr, data = X_test, y = y_test==1, label='Logistic Regression')
exp_reg_rf <- DALEX::explain(model = reg_rf, data = X_test, y = y_test==1, label='Random Forest')
```

# Break Down Plot
```{r}
# ロジスティック回帰
bd_reg_lr_kei <- DALEX::predict_parts(explainer = exp_reg_lr, new_observation = kei, type = "break_down")
bd_reg_lr_keiko <- DALEX::predict_parts(explainer = exp_reg_lr, new_observation = keiko, type = "break_down")
plot(bd_reg_lr_kei)
plot(bd_reg_lr_keiko)
```

```{r}
# ランダムフォレスト
bd_reg_rf_kei <- DALEX::predict_parts(explainer = exp_reg_rf, new_observation = kei, type = "break_down")
bd_reg_rf_keiko <- DALEX::predict_parts(explainer = exp_reg_rf, new_observation = keiko, type = "break_down")
plot(bd_reg_rf_kei)
plot(bd_reg_rf_keiko)
```


# shap
```{r}
# ロジスティック回帰
shap_reg_lr_kei <- DALEX::predict_parts(explainer = exp_reg_lr, new_observation = kei, type = "shap", B = 10)
shap_reg_lr_keiko <- DALEX::predict_parts(explainer = exp_reg_lr, new_observation = keiko, type = "shap", B = 10)
plot(shap_reg_lr_kei)
plot(shap_reg_lr_keiko)
```


```{r}
# ランダムフォレスト
shap_reg_rf_kei <- DALEX::predict_parts(explainer = exp_reg_rf, new_observation = kei, type = "shap", B = 10)
shap_reg_rf_keiko <- DALEX::predict_parts(explainer = exp_reg_rf, new_observation = keiko, type = "shap", B = 10)
plot(shap_reg_rf_kei)
plot(shap_reg_rf_keiko)
```

# Cetris Paribus Profiles

```{r}
# ロジスティック回帰
cp_reg_lr_3 <- DALEX::individual_profile(explainer = exp_reg_lr, new_observation = rbind(kei, keiko))
library(ingredients)
plot(cp_reg_lr_3, color = "_ids_", variables = c("smokerno", "age", "bmi")) + 
  scale_color_manual(name = "names:", breaks = 1:2, 
            values = c("#4378bf", "#8bdcbe"), 
            labels = c("kei" , "keiko")) + 
  ggtitle("Ceteris-paribus profile - Logistic Regression", "")
```

```{r}
# ランダムフォレスト
cp_reg_rf_3 <- DALEX::individual_profile(explainer = exp_reg_rf, new_observation = rbind(kei, keiko))
library(ingredients)
plot(cp_reg_rf_3, color = "_ids_", variables = c("smokerno", "age", "bmi")) + 
  scale_color_manual(name = "names:", breaks = 1:2, 
            values = c("#4378bf", "#8bdcbe"), 
            labels = c("kei" , "keiko")) + 
  ggtitle("Ceteris-paribus profile - Random Forest", "")
```

# データセットレベルでの分析

## Model-performance

```{r}
mper_reg_lr <- DALEX::model_performance(exp_reg_lr)
mper_reg_lr
```


```{r}
mper_reg_rf <- DALEX::model_performance(exp_reg_rf)
mper_reg_rf
```

```{r}
plot(mper_reg_lr)
```

##  Variable-importance

```{r}
set.seed(2020)
vip_reg_lr <- DALEX::model_parts(explainer = exp_reg_lr, type = "variable_importance", N = 20)
vip_reg_lr
```

```{r}
vip_reg_rf <- DALEX::model_parts(explainer = exp_reg_rf, type = "variable_importance", N = 20)
vip_reg_rf
```


```{r}
plot(vip_reg_lr) + ggtitle("Mean variable-importance", "") 
plot(vip_reg_rf) + ggtitle("Mean variable-importance", "") 
```

